【裁判字號】    91,訴,1694
【裁判日期】    920528
【裁判案由】    偽造貨幣
【裁判全文】
臺灣高雄地方法院刑事判決                        九十一年度訴字第一六九四號
    公  訴  人  臺灣高雄地方法院檢察署檢察官
    被      告  甲○○
    指定辯護人  本院公設辯護人  己○○
右列被告因偽造貨幣案件，經檢察官提起公訴（九十年度偵緝字第一二九一號），本
院判決如左：
    主  文
甲○○無罪。
    理  由
一、公訴意旨略以：被告甲○○於民國（下同）九十年六月間，經由丙○○（經檢察
    官另行偵辦）之介紹，與丙○○共同基於幫助行使偽鈔之故意，與其友人及丙○○一同至嘉義火車站，向綽號「阿姊」之人以新台幣（下同）二十七萬元之真鈔
    換取一百六十二萬元之偽鈔（該偽鈔係由阿姊雇用計程車自台北載運至嘉義火車
    站），再以一比四或一比五之比例轉售偽鈔予其友人，從中賺取差價，於九十年
    七月二日二十三時許，經高雄地方法院檢察署檢察官官親自率領高雄市刑警大隊
    偵二隊員，至高雄縣鳳山市○○路國父紀念館前，在其所駕駛之車號ＹＸ─○五
    四○號之自小客車內之車頂夾縫中，當場查獲千元偽鈔六張，因認其涉有刑法第
    一百九十六條第一項行使偽鈔之幫助犯罪嫌。
二、按犯罪事實應依證據認定之，無證據不得推定其犯罪事實；不能證明被告犯罪者
    ，應諭知無罪之判決，刑事訴訟法第一百五十四條、第三百零一條第一項分別定
    有明文。又刑事訴訟法上所謂認定犯罪事實之證據，係指足以認定被告確有犯罪
    行為之積極證據而言，如未能發現有相當證據或證據不足以證明，自不能以推測
    或擬制之方法以為裁判基礎，又認定不利於被告之事實，需依積極證據，苟積極
    證據不足為不利被告之認定時，即應為有利於被告之認定，更不必有何有利之證
    據，最高法院二十九年上字第三一０五號、四十年台上字第八六號及三十年上字
    第八一六號判例可資參照。
三、本件公訴人認被告甲○○涉犯上開罪嫌，無非係以證人丙○○、戊○○證詞及扣
    案偽鈔六張經鑑定確為偽造紙幣，有中央銀行發行局九十年八月十六日（九○）
    台央發字第○三○○四一六六八號函一紙附卷可稽，為其論罪之依據。訊據被告
    甲○○固不否認曾於九十年六月間與丙○○一起至嘉義火車站及嗣遭查獲時，由
    其所駕駛之自小客車車內查獲千元偽鈔六張之事實，惟矢口否認有何幫助行使偽
    鈔罪嫌，辯稱：伊確曾介紹一位綽號叫「阿奇」之男子與丙○○認識，但並不清
    楚阿奇是否有與丙○○購買偽鈔，伊係因丙○○及其女友戊○○邀約，始帶同女
    友一起至嘉義遊玩，到嘉義火車站時，丙○○叫伊先在車上等，約過十五分鐘後
    才回來，並不知情他是去拿偽鈔。另伊遭查獲時所駕駛之自小客車，係丁○○所
    有，伊並不知情該車上為何會有偽鈔等語。
四、經查：
（一）扣案六張偽鈔實係丁○○所有之情，經調閱本院九十一年訴字第八八號丁○○
      被訴偽造貨幣一案案卷，證人即丁○○之友人洪郕佑於該案偵查程序中證稱：
      「丁○○是向乙○○用現金換假鈔，比例是一比四，買完之後再與一般商店洗
      錢換真鈔」等語明確（見台灣高雄地方法院檢察署九十年偵字第一二六八四號
      卷第二一頁），另一證人即丁○○之友人李啟峰亦該案審理中到庭證稱：我於
      九十年八月十七日交保後，過幾天丁○○曾來找我，拜託我頂下那六張偽鈔，
      他說我已遭警查獲二十張偽鈔，不差這六張，但我拒絕，並向他表示自己做的
      事自己承擔等情甚詳（見本院九十一年訴字第八八號第四一頁），有該筆錄二
      份影印附卷可稽，又扣案千元鈔票六張，號碼分別為ＧＱ七九六六四三ＵＡ（
      四張）、ＥＬ四四一三九０ＷＡ（一張）、ＢＬ九０九八三０ＶＥ（一張），
      經送中央印製廠鑑定結果，認均以彩色列印方式仿印，無隱藏字及凹版印紋凸
      起效果，紙質與真鈔不同，水印以灰色墨仿製，安全線以黏貼箔膜（含面額數
      字）方式仿鈔卷正面五段裸露部分，無折光變色反應，正面左下角之「１００
      ０」面額數字，無折光變色效果，均屬偽造之鈔票，則該六張千元偽鈔除與警
      方另於九十年七月三日在乙○○所駕駛之Ｅ二─二一一七號查獲偽鈔九十九張
      ，紙質及偽造手法均相同外，偽鈔號碼亦與乙○○處所查獲偽鈔，部分號碼為
      ＧＱ七九六六四二ＵＡ、ＥＬ四四一三八七ＷＡ相連等情，有乙○○警訊筆錄
      及中央銀行發行局九十年八月十六日（九十）臺央發字第０三００四一六六八
      號函一紙在卷可按，足徵證人洪郕佑供稱丁○○曾向乙○○購入偽鈔之情，確
      屬可採，參以丁○○於警訊中供稱上開ＹＸ─０五四０號自小客車為其所有，
      僅暫借被告駕駛之情，本件藏於丁○○車頂夾縫之偽鈔六張，應屬丁○○所有
      等情，堪以認定。前開本院九十一訴字第八八號審理案件亦同此認定，以丁○○持有該六張偽鈔，觸犯意圖供行使之用而收集偽造通用紙幣罪，對其判處有
      期徒刑三年二月，丁○○不服判決提起上訴，亦遭台灣高等法院高雄分院以九
      十一年度上訴字第六三六號判決駁回上訴之情，有該判決各一紙附卷可稽，公
      訴人認上開偽鈔六張係被告甲○○所有，尚有誤會。
（二）證人丙○○雖於偵查中指稱甲○○曾於九十年六月間，與其共至嘉義換取偽鈔
      後，再以一比四或一比五之比例轉售偽鈔予其友人，從中賺取差價云云（見偵
      查卷第六十二頁），惟其於九十年十月二十六日因持有偽造貨幣而遭查獲一節
      ，除經調取本院九十一年訴字第二三六一號丙○○被訴偽造貨幣案件案卷審閱
      無訛外，復有起訴書一紙在卷可參，於該案進行中，丙○○初於偵查中否認曾
      兌換偽鈔，供稱：所查獲之偽鈔均係蔡銀龍所交付（見九十年偵字一四一六二
      號卷第二十三頁），後又改稱：該偽鈔係向許春蘭購買，自九十年五月間開始
      ，五月購買一次、六月購買二次、八月購買一次，六月份那二次是乙○○錢交
      給我（一次十萬元），用一比七換偽鈔等語、「（問：你買進偽鈔後賣給何人
      ？）答：我只賣給乙○○‧‧‧」、「（問：丁○○有無向你買過偽鈔？）答
      ：丁○○是向乙○○換的，甲○○也是向乙○○換偽鈔」（見九十年偵字一四
      一六二號卷第六十六至六十七頁），後於審理中，對該偽鈔來源再度改稱：「
      （問：是否知道蔡銀龍所交付之紙鈔為偽鈔？）答：知道。」、「（問：知道
      偽鈔為何還收受？）答：是他交給我之後都沒有來拿，我打開看後才發現是偽
      鈔。」（見九十一年訴字第二三六一號九十一年九月四日訊問筆錄），有各該
      訊問筆錄影本附卷可參，是證人丙○○除對該偽鈔來源先後所述不一外，所言
      九十年六月購買過偽鈔二次，均係販售予乙○○，甲○○僅係向乙○○兌換偽
      鈔等語，亦與前指述內容不相符合，再其雖於本件偵查中對被告如何共至嘉義
      換取偽鈔一事，明確指稱：是由許春蘭叫計程車從台北送錢到嘉義給我，我再
      交給甲○○，甲○○再交給他朋友，他朋友也有在場等語，證人即與丙○○同
      至嘉義領取偽鈔之女友戊○○亦於偵查中供稱：「（問：甲○○是否有向丙○○購買過偽鈔？）答：有，就是二十七萬那次，當時我有在場。」、「（問：
      甲○○本身有無再轉賣？）答：有轉賣給他朋友，一比四或一比五之比率賣給
      他朋友」等語（見偵查卷第六十二、六十三頁），惟丙○○後於審理中改口：
      「（問：甲○○是否向你買過偽鈔？）答：沒有」、「‧‧‧他（指被告）朋
      友說買到偽鈔後，他要包紅包給甲○○。」等語（見本院九十一年七月十一日
      訊問筆錄）；戊○○亦供稱：「（問：如何拿托運物？如何交付給甲○○的朋
      友？）答：丙○○向火車站旁的一個計程車司機拿托運物，拿完之後，丙○○
      就去甲○○朋友家，交付給他朋友‧‧‧」等語甚明（見本院九十一年八月二
      十日訊問筆錄），則該偽鈔究係被告或丙○○交付予被告友人？被告有無購買
      偽鈔後，再以一比四、一比五之比例加以轉賣？被告友人當日是否亦在嘉義火
      車站現場等？丙○○與戊○○前後所述均有差異，縱被告坦承曾介紹一綽號「
      阿奇」之友人與丙○○結識，丙○○亦稱該名友人即係購買偽鈔之人，惟該購
      買偽鈔一事均係被告友人與丙○○聯絡，被告未與丙○○討論及此事之情，亦
      據丙○○於審理中到庭供述甚明（見本院九十一年八月二十日訊問筆錄），復
      參以本件丙○○所稱交付予被告友人之一百六十二萬元偽鈔亦未經查獲扣案，
      難單憑丙○○及戊○○指述，即認被告涉犯幫助行使偽鈔罪嫌。
（三）綜上，本件查扣之偽鈔六張既非屬被告所有，證人丙○○及戊○○供述又前後
      不一，顯有瑕疵，自均不足採為論罪之依據。此外，復查無其他積極證據可認
      被告有何公訴人所指之犯嫌，揆諸前揭判例說明，本案既不能證明被告犯罪，
      自應為無罪判決之諭知。
據上論斷，應依刑事訴訟法第三百零一條第一項，判決如主文。
本案經檢察官楊碧瑛到庭執行職務。
中      華      民      國      九十二      年    五    月    二十八    日
                                  臺灣高雄地方法院刑事庭
                                      審判長法官    黃三友
                                            法官    王雅苑
                                            法官    黃宗揚
右正本證明與原本無異。
如不服本判決，應於判決送達後十日內，向本院提出上訴狀。
                                          書記官    陳掌珠
中      華      民      國      九十二      年    五    月    二十八    日


司法院資訊處製作；財團法人民間司法改革基金會備份。
